【裁判字號】    95,上易,467
【裁判日期】    951207
【裁判案由】    恐嚇取財等
【裁判全文】
臺灣高等法院臺南分院刑事判決         95年度上易字第467號
上  訴  人  臺灣嘉義地方法院檢察署檢察官
上  訴  人
即  被  告  甲○○
選任辯護人  何永福  律師
上列上訴人因被告恐嚇取財等案件，不服臺灣嘉義地方法院94年
度易字第295號中華民國95年6月30日第一審判決（起訴案號：臺
灣嘉義地方法院檢察署94年度偵字第3461號），提起上訴，本院
判決如下：
    主  文
上訴駁回。
    事  實
一、陳錦文與甲○○前有糾紛，甲○○竟基於意圖為自己不法之
    所有之犯意，先於民國94年4月6日上午10時5分許、11時28
    分許，以公用電話撥打00-0000000號至陳錦文所經營位於嘉
    義縣水上鄉○○村○○路○段1465號「錦豐國際傢俱有限公
    司」（以下簡稱錦豐傢俱）內，向陳錦文之妻陳麗雲恫嚇稱
    ：「陳錦文玩我大哥的女人，我們有他的照片及光碟，我大
    哥說絕不放過他，看妳要如何處理，不然準備吃子彈」、「
    我現在開2條路讓你們選擇，第一是拿新台幣（下同）八百
    萬元出來處理，第二是準備吃子彈」等語，嗣接續於94年4
    月7日下午1時9分許，再度撥打上述之電話向陳麗雲恫嚇稱
    ：要陳麗雲將錢交出，否則將光碟散播等語，使陳錦文及陳
    麗雲心生畏懼，惟陳錦文、陳麗雲未依其指示付款，甲○○
    之恐嚇取財始未得逞。
二、陳錦文遭恐嚇後，於94年4月10日下午4時40分許，約出甲○
    ○到嘉義縣水上鄉回歸村北回公園內談判，兩人一言不合，
    竟基於傷害對方之犯意，相互毆打對方，致使陳錦文受有右
    手第五掌骨骨折之傷害；甲○○受有下顎骨正中聯合處與右
    側下顎骨踝狀突骨折、右側下顎犬齒牙冠斷裂、下顎前牙區
    搖動之傷害（陳錦文傷害部分業經判刑確定）。
三、案經陳錦文訴由嘉義縣警察局水上分局，報請臺灣嘉義地方
    法院檢察署檢察官偵查起訴。
    理   由
甲、程序部分即證據能力部分：
    一、被告甲○○於原審以陳錦文、黃美玲、陳麗雲之警訊筆
        錄係審判外陳述、偵訊筆錄內證述更未經具結為由，均
        不同意為證據方法，對證據能力異議，公訴人同意黃美
        玲、陳麗雲警訊筆錄無證據能力，而未引為審理時之證
        據資料，查同案被告陳錦文於警訊中所為陳述，檢察官
        並未舉證證明陳錦文於警員調查時所為之陳述，有何較
        具可信之特別情況，且非證明犯罪事實所必要，核與刑
        事訴訟法第159條之2所規定的例外情形亦不相符，是陳
        錦文警詢筆錄內陳述，亦無證據能力。
    二、按證人作證時，應於供前或供後具結。又證人、鑑定人
        依法應具結而未具結者，其證言或鑑定意見，不得作為
        證據，刑事訴訟法第187條第1項、第158條之3分別定有
        明文。又被告以外之人（按含共同被告、共犯、被害人
        、證人等），於偵查中向檢察官所為之陳述，性質上雖
        亦屬傳聞證據（審判外之陳述），然因檢察官依法有訊
        問被告、證人及鑑定人之權，證人、鑑定人且須「具結
        」，而檢察官向被告以外之人所取得之陳述，原則上均
        能遵守法律規定，不致違法取供，其可信性極高，為兼
        顧理論與實務，因而於刑事訴訟法第159條之1第2項規
        定，除顯有不可信之情況者外，得為證據（參考刑事訴
        訟法第159條之1立法理由）。從而被告以外之人於偵查
        中向檢察官所為之陳述，仍應依法具結，始有證據能力
        ，最高法院94年度台上字第913號、4056號、1644號判
        決可資參照。查證人即共同被告陳錦文、證人黃美玲、
        陳麗雲、黃顯智、鍾武勳、吳欲德94年7月8日於檢察官
        偵查中所為之證述，均未經具結，依上開說明，應無證
        據能力。
乙、實體部分：
一、關於恐嚇取財部分：
    (一)訊據上訴人即被告甲○○固坦承於94年4月6日有撥打電
        話至告訴人陳錦文所經營之錦豐傢俱，惟辯稱：該通電
        話的內容，只有說陳錦文玩大哥的女人要他拿出八百萬
        元來，但沒有說吃子彈的事，94年4月7日則未再撥打電
        至錦豐傢俱恐嚇等語。
    (二)惟查被告確於上開時、地以陳錦文玩其大哥的女人，並
        持照片及光碟為由，恐嚇要拿八百萬元出來處理，否則
        準備吃子彈之事實，業據陳麗雲於原審審理時具結證稱
        ：「94年4月6日早上，在公司裡有接到恐嚇電話」、「
        第1通10點10分的恐嚇電話，指明要找我」、「電話中
        問我那天我先生的事情，我是否知道，是否知道我先生
        被人拿槍押」、「他說我先生和他大哥的女人發生關係
        ，叫我拿錢出來處理光碟，並且轉達給陳錦文知道。我
        叫他直接找陳錦文談，對方表示要我轉述」、「對方說
        準備八百萬元，不然要準備吃子彈」、「94年4月7日有
        再接到電話」、「三通電話聲音都相同」 (詳原審卷一
        第129頁至第131頁)，告訴人陳錦文於原審審理時亦具
        結證稱：「因為4月4日我從她家 (指黃美玲住家)出來
        後，被人拿槍押，我從4月6日起接到恐嚇電話，黃美玲
        聽說我發生這件事，主動關心，我讓她聽錄音帶，黃美
        玲聽到錄音帶，就聽出聲音是甲○○的，因甲○○以前
        追求過黃美玲」 (詳原審卷一第119頁至第120頁)，又
        證人黃美玲於原審復結證供稱：「我聽說有人拿槍押陳
        錦文，我去找陳錦文後，聽錄音帶，認出聲音是甲○○
        的，才把甲○○約出來」、「甲○○常打電話給我」、
        「我很怕甲○○，他告訴過我他有槍。他還跟我說如果
        事情辦好，會拿一萬元美金給我，還說他其實人在嘉義
        ，並不是在高雄，不要跟其他人說」（詳原審卷一第
        133 頁至第135頁），再黃美玲確與甲○○認識，平時2
        人均有連絡，甲○○曾追求黃美玲一同出遊等情，亦經
        證人黃顯智於原審結證供明在卷 (詳原審卷一第145頁)
        ，故黃美玲之聽錄音帶，即可認出被告甲○○之聲音，
        即無誤認之可能，並有電話錄音帶1捲，4月7日電話錄
        音譯文1份附於警卷內可按。
    (三)至被告雖否認曾於94年4月4日21時許在嘉義黃美玲住家
        前押告訴人陳錦文，並以只有說陳錦文玩大哥的女人要
        他拿出八百萬來，但沒有說吃子彈的事，亦未於94年4
        月7日再撥打電至錦豐傢俱恐嚇云云，惟查：
        (I)被告甲○○於警訊時供稱：94年4月4日21時許並未
            在嘉義黃美玲住家前押告訴人陳錦文，當時伊在高
            雄縣鳳山市至4月6日22時許才回嘉義市，94年4月6
            日亦未撥打電話到錦豐傢俱，惟經警調取被告蕭國
            華所使用之0000 000000號行動電話通聯記錄，並
            比對證人黃美玲所使用之0000000000號行動電話通
            聯記錄，確認被告甲○○於94年4月6日當日晚間9
            時許，與證人黃美玲有數筆通話紀錄，被告甲○○
            當日確實有使用上開行動電話後，復查得被告所使
            用之0000000000號行動電話於94年4月6日早上時間
            係使用嘉義縣水上鄉附近、中午時間使用台南縣白
            河鎮附近，下午3時過後則均使用嘉義市區內之基
            地台通話，依通訊基地台位置顯示，被告甲○○並
            未在高雄地區後，被告始改稱：94年4月6日24時回
            到嘉義；並在檢察官偵訊時坦承以嘉義地區公共電
            話撥打4月6日之兩通電話，則若非被告情虛，豈有
            捏造人在高雄說詞之理。
        (II)被告甲○○偵查中確供稱：94年4月6日及4月7日伊
            有撥打2次電話，因伊朋友告以他們私底下講說是
            伊持槍恐嚇的，但伊人在高雄，非伊所為，聽了很
            不高興，故94年4月6日打電話對陳麗雲說「你先生
            禮拜一差點被抓你應該知道，下次就好運，因他玩
            我大哥的女人，我們有他的照片和光碟，我大哥說
            絕不放過他，看你要如何處理，不然準備吃子彈」
            及第2通電話說「剛才我的小弟表明不清楚，我再
            明白說一次，你先生在外面玩弄我的女人，我有他
            的照片和光碟，我在嘉義是有名望的人，看你對這
            件事情要如何處理，我有20多名小弟隨時監視，叫
            他不用躲，我現在是開兩條路讓你們選擇，第一是
            拿800萬出來處理，第二是準備吃子彈，你們去商
            量看看，我會找你們」，2通電話都在嘉義用公共
            電話打的等語 (詳偵字第3461號卷第20頁、第21頁
            )，業經原審勘驗上開偵訊光碟確認無誤 (詳原審
            卷一第70頁至第72頁)，並於原審坦承確有撥打2通
            電話給陳麗雲 (詳原審卷二第36頁)，原審並勘驗
            該錄音帶內容，被告確有上開恐嚇之言詞，復有勘
            驗筆錄可按 (詳原審卷一第184頁)，若被告並未撥
            打電話，豈有於偵查中承認犯罪之理，且被告蕭國
            華既然坦承撥打94年4月6日之2通電話，再觀之4月
            7日電話錄音譯文與4 月6日之電話內容，均是提及
            『以金錢贖回光碟』之事，顯然具有關連性，若是
            由他人撥打，豈有如此巧合之理，參酌黃美玲之上
            開證詞，堪信上開電話均是由被告甲○○所為無疑
            。
        (III)被告雖請求鑑定上開錄音光碟，是否為被告甲○○
            之聲紋，經原審及本院分別送內政部警政署刑事警
            察局及法務部調查局鑑定結果，分別以「送鑑定錄
            音帶因錄製轉速不正常，語音失真」及「被告接受
            錄音採樣時，發音不自然，非其原本之自然聲調」
            不符鑑定比對條件，而均無法鑑定，有內政部警政
            署刑事警察局94牪0月3日刑鑑字第0940148263號函
            及法務部調查局95年11月3日調科參字第095005038
            00號函附卷可按 (附於原審卷一第46頁、本院卷第
            44頁)，惟被告於偵查及原審既均承認有撥打2通電
            話給陳麗雲，陳麗雲及黃美玲亦均指認該電話係被
            告所撥打，已如上述，本院認無再行鑑定之必要。
    (四)綜上所述，被告甲○○恐嚇取財之事證明確，所辯顯係
        卸責之詞，不足採信，犯行堪以認定。
二、關於傷害部分：
    (一)訊據上訴人即被告甲○○固坦承於94年4月10日在嘉義
        縣水上鄉回歸村北回公園內與陳錦文談判，惟辯稱：在
        北回公園內是遭被告陳錦文毆打，陳錦文所受第五掌骨
        骨折之傷勢，乃因出拳毆打伊所造成，伊並未毆打陳錦
        文等語。
    (二)惟查被告甲○○於上開時、地確與陳錦文互毆，並造成
        陳錦文如事實欄所示之傷害等情，業經陳錦文指訴明確
        ( 詳原審卷一第120頁至第122頁)，核與在場證人黃美
        玲於原審結證證稱：「陳錦文問甲○○事情，後來打起
        來，我不敢看」、「我抱小孩躲到旁邊，不敢看，我只
        有看到甲○○大聲先動手」、「在場的被告兩個打架」
        ，證人吳裕德結證供稱：「我當時開車載老闆去，我去
        上廁所，回來就看到他們在打架」、「我把他們拉開，
        還有另一個鍾武勳把人拉開，黃顯智也有拉開」、「我
        只看到陳錦文、甲○○在扭打」 (詳原審卷一第148 頁
        、第149頁)。證人鍾武勳結證供稱：「甲○○過來後，
        陳錦文說我與你無冤無仇，為何要恐嚇我，甲○○說恐
        嚇你也算剛好而已，不算什麼」、「甲○○這樣講，雙
        方就打起來」、「兩個打來打去」、「甲○○口氣不好
        ，動作好像要打人，陳錦文自衛」 (詳原審卷一第153
        頁、第154頁)，之情節相符，堪信當日被告2人是互毆
        ，而非僅有被告陳錦文出手毆打甲○○。
    (三)被告陳錦文確實受有第五掌骨骨折之傷害等情，則有江
        啟生診所開立診斷證明書可稽；被告甲○○雖質疑被告
        陳錦文若係94年4月10日受傷為何遲至26日才到江啟生
        診所就診，然陳錦文稱：「因為我沒有想到會要用到這
        些事情」、「我先去國術館後，他們建議要照Ｘ光，才
        去江啟生診所，診斷證明是後來才開的」等情明確；且
        經證人即世傳國術館之整復師蔡孟昭證稱：「陳錦文在
        94 年4月初有到國術館治療」、「當時診斷出的症狀是
        外觀判定腫脹，我就建議他到檢驗所拍照，結果是骨折
        」、「右手第五指掌骨」。另證人即信安病理檢驗所負
        責人顏利峰證稱：伊所開立之檢驗所在世傳國術館對面
        ，世傳國術館有病患受傷，經常會請他們到我們等情」
        ( 以上詳原審卷二第19頁至第29頁)，並有被告陳錦文
        提出之Ｘ光片1張可資參考。是被告陳錦文確實因與被
        告甲○○互毆，致受有第五掌骨骨折之傷害，堪以認定
        。至證人黃顯智雖證稱：係陳錦文和某人打甲○○，打
        沒兩、三下甲○○就倒在地上，甲○○並未毆打陳錦文
        云云，惟其上開證人黃美玲、鍾武勳、吳裕德證述之情
        節不符，且其為被告甲○○之朋友，證詞難免偏頗，又
        被告陳錦文確實受有第五掌骨骨折之傷害，己如前述，
        是證人黃顯智之證詞，自難作為有利於被告甲○○之認
        定。
    (四)綜上所述，被告甲○○、陳錦文互毆，甲○○確打傷陳
        錦文之事證明確，所辯並未毆打陳錦文一節，應屬卸責
        之詞，不足採信，犯行亦可認定。
三、查意圖為自己不法之所有，以恐嚇使人將本人之物交付，雖
    未得逞，乃應依未遂犯論處，核其為係犯刑法第346條第3項
    、第1項之恐嚇取財未遂罪。被告先後3次撥打電話之行為，
    在時間差距上，難以強行分開，且係為達其恐嚇取財之目的
    對被害人持續施壓，侵害相同之法益，在刑法評價上，應視
    為數個舉動之接續施行，較為合理，為接續犯，僅論以一罪
    。又被告甲○○雖著手於恐嚇取財行為之實施，惟尚未取得
    他人之物，其犯行僅止於未遂，爰依刑法第26條前段之規定
    減輕其刑。被告甲○○之恐嚇行為，致陳錦文、陳麗雲2人
    心生畏懼之結果，侵害2個人法益，為想像競合犯，應僅從
    一重論以恐嚇取財未遂罪。又傷害人之身體，核其所為，係
    犯刑法第277條第1項之傷害罪。被告行為後，刑法業於94年
    2月2日修正公布部分條文，並於95年7月1日施行。依修正後
    刑法第2條第1項規定：「行為後法律有變更者，適用行為時
    之法律。但行為後之法律有利於行為人者，適用最有利於行
    為人之法律」，被告於犯罪時，刑法第41條規定：「犯最重
    本刑為5年以下有期徒刑以下之刑之罪，而受6個月以下有期
    徒刑或拘役之宣告，因身體、教育、職業、家庭之關係或其
    他正當事由，執行顯有困難者，得以1元以上3元以下折算一
    日，易科罰金」、第2項規定：「併合處罰之數罪，均有前
    項情形，其應執行之刑逾六月者，亦同」，又受刑人行為時
    之易科罰金折算標準，修正前罰金罰鍰提高標準條例第2條
    前段（現已刪除）規定，就其原定數額提高為100倍折算1日
    ，則本件受刑人行為時之易科罰金折算標準，應以銀元300
    元折算1日，經折算為新臺幣後，應以新臺幣900元折算為1
    日。惟95年7月1日修正公布施行之刑法第41條第1項前段則
    規定：「犯最重本刑為五年以下有期徒刑以下之刑之罪，而
    受六個月以下有期徒刑或拘役之宣告者，得以新臺幣一千元
    、二千元或三千元折算一日，易科罰金」第2項規定：「前
    項規定於數罪併罰，其應執行之刑未逾六月者，亦適用之」
    ，比較修正前後之定執行刑及易科罰金折算標準，以95年7
    月1日修正公布施行前之規定，較有利於被告，自應適用舊
    法。又行為後法律有變更者，依修正前刑法第2條第1項之規
    定，以適用裁判時法為原則，如行為時法有利於行為人，則
    例外適用行為時法；依修正後刑法第2條第1項規定，以適用
    行為時法為原則，惟如裁判時法有利於行為人，則例外的適
    用裁判時法。以往實務見解，認原判決未及比較適用新舊法
    時，上訴後，雖比較結果以舊法有利於行為人，而原判決別
    無其他撤銷事由，仍應由本院以此為由撤銷改判。惟修正後
    之規定係以適用行為時法為原則，因此原判決雖未及比較適
    用，然上訴本院後，經比較新舊法，行為後之法律並非較有
    利於行為人，仍應適用行為時法，則原判決適用行為時法即
    無不當，自不構成撤銷之事由，並予敘明。
四、被告所犯恐嚇取財未遂與傷害罪間犯意不同、手段互殊，應
    分論併罰。
五、原審審理結果，認被告所犯恐嚇取財未遂及傷害之罪證明確
    ，適用刑法第346條第3項、第1項、第277條第1項、修正前
    刑法第26條、第2條第1項、刑法第41條第1項、第55條，修
    正前罰金罰鍰提高標準條例第1條前段、第2條，並審酌被告
    之犯罪動機、手段、智識程度，且不思正途賺取報酬，竟以
    電話恐嚇被害人，對於被害人所生之損害非輕及雙方受傷之
    情形等一切情狀，量處恐嚇取財未遂部分有期徒刑八月，傷
    害部分拘役三十日，並諭知如易科罰金以三百元折算一日，
    認事用法俱無不合，量刑亦稱妥適，被告上訴意旨否認犯罪
    ，指摘原判決不當，並無可取，為無理由，應予駁回。
六、據上論斷，應依刑事訴訟法第368條，判決如主文。
本案經檢察官林炎昇到庭執行職務。
中    華    民    國    95    年    12    月    7     日
                  刑事第五庭    審判長法  官  楊明章
                                      法  官  楊子莊
                                      法  官  戴勝利
以上正本證明與原本無異。
不得上訴。
                                      書記官  陳淑貞
中    華    民    國    95    年    12    月    8     日
附錄：本判決論罪科刑法條：
刑法第346條：意圖為自己或第三人不法之所有，以恐嚇使人將
             本人或第三人之物交付者，處6月以上5年以下有
             期徒刑，得併科1千元以下罰金。
             以前項方法得財產上不法之利益，或使第三人得
             之者，亦同。
             前二項之未遂犯罰之。
刑法第277條：傷害人之身體或健康者，處3年以下有期徒刑、拘
             役或1千元以下罰金。


司法院資訊處製作；財團法人民間司法改革基金會備份。
